【裁判字號】    97,聲,49
【裁判日期】    971002
【裁判案由】    訴訟救助
【裁判全文】
臺灣高等法院臺南分院民事裁定  97年度聲字第49號
聲  請  人  丙○○○
            乙 ○ ○
            甲 ○ ○
相  對  人  國泰世華商業銀行股份有限公司
法定代理人  丁 ○ ○
上列聲請人因與相對人間請求清償借款事件 (97年度重上字第75
號)，聲請訴訟救助，本院裁定如下：
    主  文
聲請駁回。
聲請程序費用由聲請人等連帶負擔。
    理  由
一、按當事人因無資力支出訴訟費用者，法院應依聲請，以裁定
    准予訴訟救助。但顯無勝訴之望者，不在此限。法院認定前
    項資力時，應斟酌當事人及其共同生活親屬基本生活之需要
    ；民事訴訟法第一百零七條定有明文。次按聲請訴訟救助者
    ，關於請求救助之事由，應提出能即時調查之證據以釋明之
    ，此觀民事訴訟法第一百零九條第二項、第二百八十四條之
    規定自明。另當事人無資力支出訴訟費用者，固得聲請訴訟
    救助，然所謂無資力，係指窘於生活，且缺乏經濟信用者而
    言。易言之，若非取給於自己或家族所必須之生活費不能支
    出訴訟費用，且無籌措款項以支出訴訟費用之信用技能，方
    能謂之為無資力支出訴訟費用。再者，法院調查聲請人是否
    無資力支出訴訟費用，專就聲請人提出之證據為之，如聲請
    人並未提出證據，即應將其聲請駁回，無依職權調查或定期
    命補正之必要（最高法院民國﹝下同﹞43年度台抗字第0152
    號判例、同院88年度台抗字第0161號裁定參照）。
二、本件聲請意旨略以：相對人已向法院聲請對聲請人乙○○發
    執行命令，且自九十一年七月一日起至九十六年七月三十一
    日止，強制執行扣款聲請人乙○○之薪資、考績獎金及年終
    獎金，共新台幣（下同）一百八十四萬零二百五十三元；又
    聲請人等已清償借款，且相對人已將原借據本票及保證書返
    還借款人；另聲請人等已聲請裁定停止強制執行程序，並經
    原法院准許，當有勝訴之希望，爰依民事訴訟法第一百零七
    條規定，請裁定准予訴訟救助等語；並提出臺灣嘉義地方法
    院執行命令、借據、民事抗告狀、臺灣臺南地方法院民事判
    決書（裁定）、提存書、國庫存款收款書、民事聲請狀囑託
    塗銷查封登記書等影本為證（見本院卷第05至37頁）。
三、經查：
  (一)按相對人以聲請人等為被告向原法院所提之請求清償借款事
    件，經原法院判決聲請人等應連帶給付相對人一千二百十萬
    元，及自九十一年八月十四日起至清償日止，按年息百分之
    八點一計算之利息，及自九十六年八月一日起至清償日止，
    按上開利率百分之二十計付之違約金後，因聲請人等不服向
    原法院提起上訴，嗣經原法院裁定命聲請人應於收受裁定後
    五日內補繳裁判費用十七萬七千七百二十元，有原法院九十
    六年度重訴字第二九一號裁定一份附卷可參（見本院卷第60
    頁）。
  (二)聲請人雖以上述事由聲請訴訟救助，並提出前揭臺灣嘉義地
    方法院執行命令等文書影本為證；惟經本院核閱其內容所載
    ，均非屬有關聲請人等無資力支出訴訟費用之釋明依據，至
    聲請人雖主張已清償借款，惟並未提出其他確切之證據足資
    證明以實其說，況若已清償借款更不能直接執為無資力之推
    斷。又經本院依職權調取聲請人等之財產資料，其中聲請人
    丙○○○於九十五年及九十六年間有多筆股票買賣及所得，
    且有三筆土地，財產總額為二十一萬三千八百六十元；聲請
    人乙○○於九十五年間則有薪資所得九萬四千二百四十元；
    另聲請人甲○○於九十五年及九十六年間有多筆財產交易所
    得及獎金，並有一筆土地，財產總額為十八萬九千四百二十
    元；有稅務電子閘門財產所得調件明細表三份在卷可稽（見
    本院卷第44至59頁）；足見聲請人等並非無資力窘於生活者
    。此外，聲請人等又無法提出其他能即時調查之證據，以釋
    明其無資力支出訴訟費用之主張為真實，其聲請裁定准予訴
    訟救助即屬無從准許，應予駁回。
四、依民事訴訟法第九十五條、第七十八條及第八十五條第二項
    ，裁定如主文。
中    華    民    國    97    年    10    月    2     日
                  民事第一庭    審判長法  官  林金村
                                      法  官  蘇清恭
                                      法  官  張世展
上為正本係照原本作成。
如對本裁定抗告，須於本裁定送達後10日內向本院提出抗告狀（
須附繕本），並應繳納抗告費新台幣1千元。
中    華    民    國    97    年    10    月    2     日
                                      書記官  吳秋賢


司法院資訊處製作；財團法人民間司法改革基金會備份。
